臺中高等行政法院判決　　　　　　　　　　　　　　　　九十二年度簡字第六一號
　　　　　　　　　　　　　　　.
　　原　　　告　甲○○○
　　訴訟代理人　丁○○
　　被　　　告　財政部臺灣省中區國稅局
　　代　表　人　乙○○
　　訴訟代理人　丙○○
右當事人間因綜合所得稅事件，原告不服財政部中華民國八十九年六月二十一日台財訴
字第○八九一三五四九八○號訴願決定，提起行政訴訟。本院判決如左︰
　　主  文
原告之訴駁回。
訴訟費用由原告負擔。
　　事  實
甲、事實概要：緣原告民國八十四年度未辦理綜合所得稅結算申報，經被告所屬黎明
    稽徵所查獲漏報本人及其配偶丁○○營利、薪資及利息等所得計新台幣（下同）
    一、四六二、八六○元，核定補徵稅額四九、八○三元，並處以罰鍰一九、九○
    ○元。原告不服，就營利所得及罰鍰申經復查結果，未獲變更，提起訴願遞遭駁
    回，遂提起本件行政訴訟。
乙、兩造聲明：
一、原告聲明求為判決：訴願決定、復查決定及原處分均撤銷。
二、被告聲明求為判決：原告之訴駁回。
丙、兩造之陳述：
壹、原告起訴意旨略以：
一、按公司有盈餘及獲利，內部原始大股東最先知悉，其利用月、季報導營運，吸引
    散戶盲目追價投資買進，拉抬股價，再趁機套賣給散戶，而原告配偶即被利用高
    價買進台灣合成橡膠股份有限公司（下稱台橡公司）股票，取得成本已高出面值
    四、五倍，如何有營利所得？次按政府於七十六年間鼓勵國民投資國內上市公司
    ，卻未將賦稅完善規劃，僅於七十九年停徵證交所得，而改徵證交稅，並不得將
    證券交易損失自所得額中減除，徒使大股東從中獲取暴利，蓋其以面值賣市值穩
    賺高利差額，卻免交易所得；惟如原告配偶之小股東係以高價購進股票，賠錢賣
    出，該證券交易損失不得自所得額中減除，尚須替大股東繳所得稅，顯有不公。
二、原告就台橡公司股票投資買進三八○張之總投資成本為一七、一○○、○○○元
    （平均每張四五、○○○元），該公司股票於八十四年八月九日除權前收盤價為
    三七．二元，原告配偶所投資已虧損二、九六四、○○○元（每張七、八○○元
    乘三八○張），又除權每張配二○○股（股利等於三七‧二除一‧二），除權後
    價位為三一元，亦即八月九日每張為一四、一三六、○○○元（三七、○○○元
    乘以三八○張）；八月十日除權後，每張剩三一、○○○元乘以四五六張（三八
    ○張加七六張股利）等於一四、一三六、○○○元，同等值並未多出七十六張股
    票，何來七六○、○○○元之營利所得？是原告投資購買台橡公司確已造成虧損
    ，且已繳交過四五、○○○元證交稅，實無營利所得。
三、本件台橡公司股票虧損，應為財產交易損失，因原告配偶並非台橡公司之原始股
    東，持股票成本與原始股東不同。原告的股票購自證券交易市場，係經常性買進
    賣出之證券交易行為，且已繳證券交易稅，有交易記錄為憑，絕非屬營利所得，
    應屬財產投資損失負數提列。又該公司股利係原告配偶而非原告所得，被告不得
    處罰原告。
貳、被告答辯意旨略以：
一、原告未依規定辦理八十四年度綜合所得稅結算申報，經被告所屬黎明稽徵所核定
    綜合所得總額一、四六二、八六○元（含台橡及宏如精密紡織等八家股份有限公
    司分配股利計一、○三八、○四五元），並就其漏報營利、薪資及利息等所得計
    一、四六二、八六○元，逃漏稅額四九、八○三元，處罰鍰一九、九○○元，並
    無不合。
二、按證券交易所得自七十九年一月一日起停徵，證券交易損失不得自所得額減除，
    原告配偶取得台橡公司之股票股利，核屬營利所得，與財產交易損益或證券交易
    損益無涉，被告並未計課其證券交易之盈虧，被告所訴顯係誤解法令。至原告主
    張其於八十五年三月方取回台橡公司分配之股票股利，是項所得應歸屬八十五年
    綜合所得稅營利所得乙節，依據台橡公司申報之各類所得扣繳暨免扣繳憑單所載
    ，系爭股票股利之分配年度為八十四年度，是依行為時所得稅法第十四條第一項
    第一類前段、第一百十條第二項及財政部六十三年五月二十五日台財稅第三三六
    九○號函釋規定，原核定均無不合。
　　理  由
一、按現行之行政訴訟法於八十九年七月一日公布實施，同法第四條第一項規定：「
    人民因．．．行政處分，認為損害其權利或法律上之利益，經依訴願法提起訴願
    而不服決定．．．得向高等行政法院提起撤銷訴訟。」，本件原告不服財政部八
    十九年六月廿一日台財訴字第○八九一三五四九八○號訴願決定，惟此訴願決定
    應配合現行之行政訴訟法之上開規定，於訴願決定書註記：「訴願人如有不服駁
    回決定得於收受本決定書次日起三十日內檢附原處分書．．．向行政院提起再訴
    願，如在八十九年七月一日起，則應向所管轄之高等行政法院提起撤銷訴訟。」
    ，惟訴願機關並未在此訴願決定書如此註明，而僅記載：「訴願人如有不服駁回
    決定得於收受本決定書次日起三十日內檢附原處分書．．．向行政院提起再訴願
    。」，是此記載自屬有誤。再按訴願法第九十一條規定：「對於得提起行政訴訟
    之訴願決定，因訴願決定機關附記錯誤，向非管轄機關提起行政訴訟，該機關應
    於十日內將行政訴訟書狀連同有關資料移送管轄行政法院，並即通知原提起行政
    訴訟之人。有前項規定之情形，行政訴訟書狀提出於非管轄機關者，視為自始向
    有管轄權之行政法院提起行政訴訟。」，是原告依此訴願決定書錯誤之附記，八
    十九年七月二十日向行政院提起再訴願，行政院訴願審議委員會自應依訴願法第
    九十一條第一項之規定，將行政訴訟書狀連同有關資料移送管轄之高等行政法院
    即本院，並即通知原告，乃行政院訴願審議委員並未為此移送，而僅以書函通知
    原告其應具狀逕向本院提起行政訴訟，依上開訴願法第九十一條第二項之規定，
    原告對行政院所提起之再訴願，視為自始向有管轄權之行政法院提起行政訴訟，
    是原告雖於九十二年四月廿八日向本院提起本件訴訟，自未逾期。被告主張本件
    財政部訴願決定書於八十九年六月二十一日發文，原告遲至九十二年五月始提起
    行政訴訟，已逾提起撤銷訴訟之法定不變期間，依行政訴訟法第四條及第一百零
    六條之規定，程序已有未合，應不予受理，自有誤會，合先敘明。
二、按「個人之綜合所得總額，以其全年左列各類所得合併計計算之：第一類：營利
    所得：公司股東所分配之股利、合作社社員所分配之盈餘、合夥組織營利事業之
    合夥人每年度應分配之盈餘、合夥組織營營利事業之合夥人每年度應分配之盈餘
    、獨資資本主每年自其獨資經營事業所得之盈餘皆屬之。」、「納稅義務人未依
    本法規定自行辦理結算申報，而經稽徵機關調查發現有依本法規定課稅之所得額
    者，除依法核定補徵應納稅額外，應照補徵稅額處三倍以下罰鍰。」，分別為行
    為時所得稅法第十四條第一項第一類前段及第一百十條第二項所明定。次按「公
    司組織營利事業盈餘增資配發股東之股票股利，扣繳義務人應於增資股票交付股
    東時，按盈餘分配金額扣繳稅款；在增資年度結束前，未將股票交付者，應由扣
    繳義務人填報免扣繳所得資料申報單，依照所得稅法第八十九條之規定申報稽徵
    機關，並應由受配股東計入增資年度各股東之所得額申報納稅。」，亦為財政部
    六十三年五月二十五日台財稅第三三六九○號函所明釋。
三、本件因原告八十四年度未辦理綜合所得稅結算申報，經被告所屬黎明稽徵所查獲
    漏報本人及其配偶丁○○營利、薪資及利息等所得計一、四六二、八六○元，核
    定補徵稅額四九、八○三元，並處以罰鍰一九、九○○元。原告不服，就營利所
    得及罰鍰申經復查結果，循序提起本件行政訴訟。訴稱：原告配偶非台橡公司原
    始股東，因該公司大股東利用營運資料，不知該公司業運實情高價買該公司股票
    ，取得成本已高出面值四、五倍，確已造成嚴重虧損，且已繳交過四萬五千元之
    證交稅，又原告的股票購自證券交易市場，係經常性買進賣出之證券交易行為，
    且已繳證券交易稅，絕非屬營利所得，應屬財產投資損失負數列入，又該公司股
    利係原告配偶而非原告所得，被告不得處罰原告等云。
四、次按證券交易所得自七十九年一月一日起停徵，證券交易所得無庸繳稅，其損失
    亦不得自所得額減除，現行所得稅法亦無此規定此部分損失可列為財產交易損失
    而得自納稅義務人之所得予以扣除。是原告配偶取得台橡公司之七十六萬元股票
    股利，依前開規定，核屬營利所得，與原告配偶財產交易損益或證券交易損益無
    涉，原告此部分主張，難謂有據。另原告稱其於八十五年三月方取回台橡司分配
    之股票股利，該項所得應歸屬八十五年綜合所得稅營利所得乙節。惟被告以依據
    台橡公司申報之各類所得扣繳暨免扣繳憑單所載，系爭股票股利之分配年度為八
    十四年度，按公司發放股東股利之年度時點，以公司發放日之年度為基準，至於
    股東因其他因素致其取得股利之時間有所延後，不能於當年度取得，仍應以股東
    應分配之年度為其計算當年所得（行為時所得稅法第十四條第一項第一類規定及
    財政部上開函釋意旨參照）。
五、綜上，被告依上開行為時所得稅法第十四條第一項第一類前段、第一百十條第二
    項及財政部六十三年五月二十五日台財稅第三三六九○號函釋規定，以原告未依
    規定辦理八十四年度綜合所得稅結算申報，經被告所屬黎明稽徵所以原處分核定
    綜合所得總額一、四六二、八六○元（含台橡及如精密紡織等八家股份有限公司
    分配股利計一、○三八、○四五元，見原處分卷四一頁），並就其漏報營利、薪
    資及利息等所得計一、四六二、八六○元，有應納稅額四九、八○三元，處應納
    稅額○．四倍之罰鍰一九、九○○元（計至百元止），並駁回原告復查之申請，
    均無違誤，訴願決定予以維持，亦無不合，原告請求均予撤銷，非有理由，應予
    駁回。又本件係原告與其配偶丁○○合併申報綜合所得稅，系爭台橡公司股利雖
    為原告配偶當年度丁○○所得，被告以原告為納稅義務人，予以補稅及裁罰，亦
    無不合，併此論敘。
據上論結，本件原告之訴為無理由，爰依行政訴訟法第二百三十六條、第二百十八條
、第一百九十五條第一項後段、第九十八條第三項前段判決如主文。
中　　華　　民　　國　　九十一　　　年　　　七　　　　月　　　　二　　　日
                 臺 中 高 等 行 政 法 院   第 四 庭
                                         法  官　許　武　峰
右正本證明與原本無異。
如不服本判決，應於判決送達後二十日內，以本訴訟事件所涉及之法律見解具有原則
性者，始得向本院提出上訴狀並表明上訴理由，經最高行政法院許可，否則不得上訴
；如於本判決宣示後送達前提起上訴者，應於判決送達後二十日內補提上訴理由書（
（須附繕本），並應繳納送達用雙掛號郵票拾份（每份三十四元）。
中　　華　　民　　國　　九十二　　　年　　　七　　　　月　　　  二　　　日
                                     法院書記官  王  永  慶
